---
title: "Programa Futebol2"
author: "Érika S. Machado"
date: "13 de dezembro de 2018"
output: html_document
self_contained: true
---

Aqui nós faremos o estudo de análise de componentes principais para o resultados da Bundesliga de 2011 a 2017, que é o Campeonato da  primeira divisão do futebol alemão.  

### Bibliotecas Utilizadas  


```{r}
library(rvest)
library(tidyverse)
library(knitr)
library(reshape2)

```


# Tabelas  

### Fazendo uma tabela para cada ano
```{r}
baixandotabela = function(x,b){
  #Pegando a informação da internet
  if (x <14){
  a = paste0("https://pt.wikipedia.org/wiki/Bundesliga_de_20", x,"%E2%80%93",x+1)%>%  read_html() %>%
      html_nodes(".toccolours")%>% html_table(fill = T)%>%.[[b]]}
  else {
    a = paste0("https://pt.wikipedia.org/wiki/Bundesliga_de_20", x,"%E2%80%93",x+1)%>%  read_html() %>%
      html_nodes(".wikitable")%>% html_table(fill = T)%>%.[[b]]}
  
  ta = nrow(a)
  
  #Padronizando os nomes das variáveis
  colnames(a)[1:11] = c("Pos","Equipes", "Pts",  "J",  "V",  "E",  "D",  "GM", "GS", "SG", "X." )  
  a = a %>% 
    select("Pos","Equipes", "Pts",  "J",  "V",  "GM", "SG")
  
  #Adicionando o Ano
  da = data.frame(ANO = rep(x, ta), a)
  da
}

```

### Baixando as tabelas  

```{r}

tab2011 = baixandotabela(11,1)
tab2012 = baixandotabela(12,1)
tab2013 = baixandotabela(13,1)
tab2014 = baixandotabela(14,2)
tab2015 = baixandotabela(15,4)
# Não foi possível usar o mesmo método para 2016
setwd("~/Estatística/6º Semestre/Análise Multivariada/trabalho/CP- FUtebol")
tab2016 = read.table("Alemão2016.txt", sep = ";", header = T) %>% 
    select("Pos","Equipes", "Pts",  "J",  "V",  "GM", "SG")
tab2016 = data.frame(ANO = rep(16, nrow(tab2016)), tab2016)

kable(head(tab2011), caption = 'tab2011')
kable(head(tab2012), caption = 'tab2012')
kable(head(tab2013), caption = 'tab2013')
kable(head(tab2014), caption = 'tab2014')
kable(head(tab2015), caption = 'tab2015')
kable(head(tab2016), caption = 'tab2016')

```

### Selecionando os times que participaram pelo menos de 5 campeonatos  

```{r}
#juntando todas as tabelas
  todos = rbind(tab2011,tab2012,tab2013,tab2014,tab2015,tab2016)

#Pelo menos 5 campeonatos
tab = todos %>% 
  select(Equipes) %>% 
  table() %>% 
  sort(decreasing = T) %>% 
  as.data.frame() %>% 
  filter(Freq >=5)
colnames(tab)[1] = "Equipes"
tab[,1]  = as.character(tab[,1])
tab = tab %>% arrange(Equipes)
kable(tab, caption = 'Equipes Selecionadas')

```

### Pegando os dados das equipes selecionadas de cada tabela  

```{r}

todosselecionado = lapply(tab$Equipes, function(x){ todos %>% 
        arrange(Equipes, Pos) %>%
        filter(Equipes == x)})
todosselecionado
todosselecionado = do.call(rbind, todosselecionado) %>%
  mutate(Titulo = as.integer(Pos == 1)) 

#Corrigindo a variável SG pois ao importar estava com caracteres especiais
todosselecionado$SG = c(26,15,19,25,8,-2,80,71,62,61, 67,55,55,39,42,48,32,5,27,25,
15,16,-4,-4,-11,-8,-28,-22,-24,-25,
30,20,8,2,-1,5,-3,-9,-15,-24,
-16,-17,3,-6,-7,-17,-17,-4,-2,-13,
-17,-29,34,-2,-4,-5,-18)
tab2012$J[6] = 34
kable(head(todosselecionado), caption = 'Equipes Selecionadas')
```

### Montando a função TabelaFinal que nos dará as tabelas de temporadas  

```{r}
TabelaFinal = function(ano){ 
  #Selecionando dados para a temporada
  ta = todosselecionado %>% 
  filter(ANO <=ano) %>% 
    arrange(Equipes)
  
  #Adicionando uma coluna com a frequência que cada grupo aparece por temporada
  Freq = ta %>% 
    select(Equipes) %>%
    table() 

  #Agrupando os dados por equipe
  quasefinal = aggregate(. ~ Equipes, ta, sum) %>%
    mutate(Freq)

  
  #Fazendo as novas variáveis
  tabela = quasefinal %>% 
    mutate(AP = Pts/(3*J),
           PV = V/J ,
           PC = Freq/6,
           MS = SG/J,
           GJ= GM/J,
           PP = Titulo/max(Freq)) 
  
  #Selecionando somente as variáveis que iremos utilizar na análise
  rownames(tabela) = tabela$Equipes
  if (ano == 11){
    tabela = tabela %>%
    select(AP,PV, MS,GJ,PP,PC) 
    tabela[,1:5] = tabela[,1:5]%>% scale()
    tabela = tabela %>% as.matrix()
  } else {
  tabela = tabela %>%
    select(AP,PV, MS,GJ,PP,PC) %>% scale()}
  
  tabela}


```

### Aplicando a função TabelaFinal para conseguir os dados de cada temporada  

```{r}
T1 = TabelaFinal(11)
T2 = TabelaFinal(12)
T3 = TabelaFinal(13)
T4 = TabelaFinal(14)
T5 = TabelaFinal(15)
T6 = TabelaFinal(16)

```


Sendo que  
- AP = Aproveitamento (%) representa a porcentagem de pontos conquistados por cada equipe (calculado como sendo a pontuação obtida pelo time dividindo-se pelo máximos de pontos que  poderia ter conseguido, no caso como a vitória vale 3 pontos a pontuação máxima que uma equipe pode obter seria de 3 vezes o número de jogos disputados);  
- PV - Proporção de Vitória - (calculada como sendo o número de vitórias que o time obteve dividido pelo número de jogos disputados);  
- PC - Proporção de Campeonatos disputados (número de campeonatos que a equipe disputou dividido pelo número máximo, que no para efeito de nosso estudo serão seis);  
- MS - Saldo de gols médio por jogo . (divide-se o saldo de gols que a equipe obteve pelo número de jogos disputados no período);  
- GJ - Número médio de gols por partida (divide-se o número de gols marcados pelo time pela quantidade de partidas realizadas);  
- PP - Proporção de títulos conquistados (número de títulos conquistados pelo clube dividido pelo máximo de títulos que ele poderia ter conquistado naquele período).  

# Componentes principais  


```{r}
# Usando outra função sem ser a prcomp
cpr = function(x){
  v = var(x)
  eigen(v)
}
```

### Primeira temporada  

```{r}
cp1 = prcomp(T1)
cp1
summary(cp1)
cpr1 = cpr(T1)
```


A primeira componente principal responde por cerca de 75,12% da variância total dos dados padronizados. Se pegarmos as duas primeiras componentes principais, conseguimos atingir 89,34% da variância total. 

```{r}
plot(1:6, cp1$sdev^2, type = "b", xlab = "Componente",
 ylab = "Variância", pch = 20, cex.axis = 1.3, cex.lab = 1.3)

```

A seguir estão as correlações entre os dois primeiros componentes principais e as variáveis:  

```{r}
cp1$sdev[1:2]*t(cp1$rotation[,1:2])
```

O primeiro componente tem correlação forte com todas as variáveis, menos PC porque como estamos analisando somente uma temporada, essa variável ainda não se mostra significativa.  

### Até Segunda temporada  

```{r}
cp2 = prcomp(T2)
cp2
summary(cp2)
cpr2 = cpr(T2)
```


A primeira componente principal responde por 61,33% da variância total dos dados padronizados. Se pegarmos as duas primeiras componentes principais, conseguimos atingir 96,75% da variância total. 

```{r}
plot(1:6, cp2$sdev^2, type = "b", xlab = "Componente",
 ylab = "Variância", pch = 20, cex.axis = 1.3, cex.lab = 1.3)

```

A seguir estão as correlações entre os dois primeiros componentes principais e as variáveis:  

```{r}
cp2$sdev[1:2]*t(cp2$rotation[,1:2])
```

O primeiro componente tem correlação forte com todas as variáveis.

### Até Terceira temporada  

```{r}
cp3 = prcomp(T3)
cp3
summary(cp3)
crp3 = cpr(T3)
```


A primeira componente principal responde por  75,31% da variância total dos dados padronizados. Se pegarmos as duas primeiras componentes principais, conseguimos atingir 92.62% da variância total.  

```{r}
plot(1:6, cp3$sdev^2, type = "b", xlab = "Componente",
 ylab = "Variância", pch = 20, cex.axis = 1.3, cex.lab = 1.3)

```

A seguir estão as correlações entre os dois primeiros componentes principais e as variáveis:  

```{r}
cp3$sdev[1:2]*t(cp3$rotation[,1:2])
```

O primeiro componente tem correlação forte com todas as variáveis, menos PC que apresenta correlação negativa fraca.  Aqui já vemos a mudança no comportamento das correlações. Antes elas se apresentavam fortes e positivas, mas agora continua forte, porém com correlação negativa entre as componentes principais e as variáveis.  

### Até Quarta temporada  

```{r}
cp4 = prcomp(T4)
cp4
summary(cp4)
cpr4 = cpr(T4) #usar essa medida
```


A primeira componente principal responde por cerca de 75,46% da variância total dos dados padronizados. Se pegarmos as duas primeiras componentes principais, conseguimos atingir 93,85% da variância total.  

```{r}
plot(1:6, cp4$sdev^2, type = "b", xlab = "Componente",
 ylab = "Variância", pch = 20, cex.axis = 1.3, cex.lab = 1.3)

```

A seguir estão as correlações entre os dois primeiros componentes principais e as variáveis:  
```{r}
cp4$sdev[1:2]*t(cp4$rotation[,1:2])
```

O primeiro componente tem correlação forte com todas as variáveis, menos PC que apresenta correlação negativa fraca.  

### Até Quinta temporada  

```{r}
cp5 = prcomp(T5)
cp5
summary(cp5)
cpr5 = cpr(T5)
```


A primeira componente principal responde por cerca de 76,39% da variância total dos dados padronizados. Se pegarmos as duas primeiras componentes principais, conseguimos atingir 93,65% da variância total.  

```{r}
plot(1:6, cp5$sdev^2, type = "b", xlab = "Componente",
 ylab = "Variância", pch = 20, cex.axis = 1.3, cex.lab = 1.3)

```

A seguir estão as correlações entre os dois primeiros componentes principais e as variáveis:  

```{r}
cp5$sdev[1:2]*t(cp5$rotation[,1:2])
```

O primeiro componente tem correlação forte com todas as variáveis, menos PC que ainda possui correlação baixa.  

### Até Sexta temporada  

```{r}
cp6 = prcomp(T6)
cp6
summary(cp6)
cpr6 = cpr(T6)
```


A primeira componente principal responde por cerca de 79,72% da variância total dos dados padronizados. Se pegarmos as duas primeiras componentes principais, conseguimos atingir 93,93% da variância total.  

```{r}
plot(1:6, cp6$sdev^2, type = "b", xlab = "Componente",
 ylab = "Variância", pch = 20, cex.axis = 1.3, cex.lab = 1.3)

```

A seguir estão as correlações entre os dois primeiros componentes principais e as variáveis:  

```{r}
cp6$sdev[1:2]*t(cp6$rotation[,1:2])
```

O primeiro componente tem correlação forte com todas as variáveis, menos PC que possui correlação fraca. Notemos que da 3º temporada até a 6º, as correlações entre as componentes principais e as variáveis mantiveram-se negativas.  

# Índice W  

Temos que o índice W é calculado sendo:  
$$W = \frac{(\lambda_1)}{(\lambda_1 + \lambda_2)}Y1 + \frac{(\lambda_2)}{(\lambda_1 + \lambda_2)}Y2 $$  

### Função para calcular os índices W:  

```{r}
W = function(x,CP,a){
  if (a == 0 ){
    y1 = -1*x*CP$rotation[,1] 
   y2 = -1*x*CP$rotation[,2]
  }else {
    y1 = x*CP$rotation[,1] 
  y2 = x*CP$rotation[,2]   
   }

  lambda1 = CP$sdev[1]/(CP$sdev[1]+CP$sdev[2])
  lambda2 = CP$sdev[2]/(CP$sdev[1]+CP$sdev[2])
  w1 = lambda1*y1 + lambda2*y2
  W = apply(w1,1,sum)
  cbind(x,W)
}

```

### Aplicando W em cada tabela

```{r}
W1 = W(T1,cp1,1)
  W2 = W(T2,cp2,1)
  W3 = W(T3,cp3,0)
  W4 = W(T4,cp4,0)
  W5 = W(T5,cp5,0)
  W6 = W(T6,cp6,0)

kable(W1, caption = 'Temporada 1')
kable(W2, caption = 'Até Temporada 2')
kable(W3, caption = 'Até Temporada 3')
kable(W4, caption = 'Até Temporada 4')
kable(W5, caption = 'Até Temporada 5')
kable(W6, caption = 'Até Temporada 6')

```


# Gráfico de evolução


### Salvando as tabelas obtidas  

```{r}
write.table(W1, "T1.txt")
write.table(W2, "T2.txt")
write.table(W3, "T3.txt")
write.table(W4, "T4.txt")
write.table(W5, "T5.txt")
write.table(W6, "T6.txt")

#T1 = read.table("T1", header = T)
#T2 = read.table("T2", header = T)
#T3 = read.table("T3", header = T)
#T4 = read.table("T4", header = T)
#T5 = read.table("T5.txt", header = T)
#T6 = read.table("T6.txt", header = T)

```

### Montando o gráfico  

```{r}
#Arrumando os dados para o plot
wtodos = rbind(W1[,7], W2[,7], W3[,7], W4[,7], W5[,7], W6[,7])
Dados = melt(wtodos)
colnames(Dados) = c("Temporada", "Equipes", "W")
Dados$Temporada = factor(Dados$Temporada)

```

```{r}
#Plotando
ggplot(Dados, aes(x = Temporada, y = W, fill = Equipes,  colour=Equipes))  +
  geom_line(aes(group=Equipes))+
  geom_point(aes(group=Equipes)) +
  xlab("Temporada") +
  ylab("Índice W") +
  scale_colour_discrete()
```

Vemos que o maior campeão, que é Bayern de Munique (5 vitórias de 6 campeonatos), se destaca no Índice W, apenas é uma queda no seu índice no ano em que ele não foi campeão, porém os seus resultados só foram melhorando o que fez com que ele tivesse uma distância boa dos resultados das demais equipes competidoras